臺灣雲林地方法院刑事裁定              100年度訴字第279號
公  訴  人  臺灣雲林地方法院檢察署檢察官
被      告  黃吉煌
指定辯護人  林金陽律師
上列被告因強盜等案件，經檢察官提起公訴（100 年度偵字第11
11號），本院裁定如下：
    主  文
黃吉煌之羈押期間，自民國一百年十一月一日起，延長羈押貳月
。
    理  由
一、本件被告黃吉煌前因強盜等案件，經本院訊問後，認有刑事
    訴訟法第101 條第1 項第3 款之情形，非予羈押顯難進行審
    判，有予以羈押之必要，於民國100 年4 月1 日執行羈押在
    案，嗣經2 次延長羈押，羈押期間即將屆滿，合先敘明。
二、司法院大法官會議釋字第665 號解釋，並非直接宣告刑事訴
    訟法第101 條第1 項第3 款之規定違憲。至就刑事訴訟法第
    101 條第1 項第3 款規定之合憲解釋，究應如何限縮？由該
    號解釋之解釋理由書中明載：「刑事訴訟法第101 條第1 項
    第3 款規定之羈押，係因被告所犯為死刑、無期徒刑或最輕
    本刑為5 年以上有期徒刑之罪者，其可預期判決之刑度既重
    ，該被告為規避刑罰之執行而妨礙追訴、審判程序進行之可
    能性增加，國家刑罰權有難以實現之危險，該規定旨在確保
    訴訟程序順利進行，使國家刑罰權得以實現，以維持重大之
    社會秩序及增進重大之公共利益，其目的洵屬正當。又基於
    憲法保障人民身體自由之意旨，被告犯上開條款之罪嫌疑重
    大者，仍應有相當理由認為其有逃亡、湮滅、偽造、變造證
    據或勾串共犯或證人等之虞，法院斟酌命該被告具保、責付
    或限制住居等侵害較小之手段，均不足以確保追訴、審判或
    執行程序之順利進行，始符合該條款規定，非予羈押，顯難
    進行追訴、審判或執行之要件，此際羈押乃為維持刑事司法
    權有效行使之最後必要手段，於此範圍內，尚未逾越憲法第
    23條規定之比例原則，符合本院釋字第392 號、第653 號、
    第654 號解釋意旨，與憲法第8 條保障人民身體自由及第16
    條保障人民訴訟權之意旨，尚無違背。」等語可知，上開大
    法官會議解釋並非單純宣告刑事訴訟法第101 條第1 項第3
    款之重罪羈押原因係屬違憲，而係要求附加考量被告除犯重
    罪外，是否有「相當理由」認為其有逃亡、湮滅、偽造、變
    造證據或勾串共犯或證人等之虞。而所謂之「相當理由」，
    係指重罪羈押之發動，被告如何併存有逃亡或滅證之虞，於
    判斷具體個案之情況，應有「合理之依據」，不得出以揣測
    ；與第1 、2 款之所定，僅止程度判斷上之差異（說服法院
    之程度），並非本質有何不同，而在整體評價上，針對所有
    不利於被告之情狀，舉凡得以任何方式之調查，本乎刑事科
    學之經驗為綜合判斷，而足以使具有一般社會通念之人多數
    認為具有相當高蓋然性之可信度者即可。其門檻固毋須達於
    足認確已存在之程度，但仍應高於「合理之懷疑」。倘該等
    情狀事實已被評價為達到第1 款或第2 款羈押原因之門檻，
    除已滿足第3 款重罪羈押之限縮條件，並為羈押原因之競合
    。風聞傳說固無足論；傳聞證據或傳聞供述，被告之品格證
    據與其所有之個人關係，其來有自之情資線報，甚至經查證
    有其可靠性之匿名檢舉以及其他可得之訊息資料，則均可供
    為判斷審酌是否具有相當理由之依據（最高法院98年度臺抗
    字第691 號裁定意旨參照）。況依法條之體系解釋，該等附
    加考量與單純考量同條第1 項第1 款、第2 款之羈押原因仍
    有程度之不同應予區別，否則不啻等同於廢除同條第1 項第
    3 款之羈押原因。基此，伴同重罪羈押予以考量之逃亡之虞
    ，與單純成為羈押原因之逃亡之虞其強度應有差異，亦即伴
    同重罪羈押考量之逃亡之虞其理由強度可能未必足夠成為單
    獨之羈押原因，然得以與重罪羈押之羈押原因互佐。
三、被告黃吉煌羈押期間即將屆滿前，經本院訊問被告後，對是
    否延長羈押，被告供稱：請求交保，不知道多少錢可以交保
    等語，其辯護人表示：被告是希望交保，且本件已宣判，另
    2 位被告也有交保，因此請給被告一個交保機會等語。經查
    ，本案被告所犯犯行，業經本院於100 年9 月21日，判處被
    告「共同犯攜帶兇器強盜罪，累犯，處有期徒刑9 年。又犯
    攜帶兇器強盜罪，累犯，處有期徒刑8 年10月。又犯攜帶兇
    器強盜罪，累犯，處有期徒刑8 年10月。應執行有期徒刑12
    年6 月」在案，尚未確定，被告並已提起上訴，是被告所犯
    仍係最輕本刑5 年以上有期徒刑之罪，且未來面臨之刑期12
    年6 月實非短暫，若命被告以具保、責付或限制住居等侵害
    較小之手段，均不足以確保審判之順利進行，仍有繼續羈押
    被告之必要。再參酌被告所為加重強盜犯行，危害社會治安
    甚鉅，權衡國家刑事司法權之有效行使、社會秩序及公共利
    益、其人身自由之私益及防禦權受限制之程度，認對被告維
    持羈押處分尚屬適當、必要，合乎比例原則，並無違前開大
    法官會議解釋意旨（最高法院98年度臺抗字第668 號裁定意
    旨參照）。綜上，本院認為被告羈押之原因及必要性均尚未
    消滅，仍有繼續羈押之必要，應自100 年11月1 日起延長羈
    押2 月。
四、依刑事訴訟法第108 條第1 項，裁定如主文。
中    華    民    國  100     年    10    月    19    日
                  刑事第六庭  審判長法  官 吳錦佳
                                    法  官 蕭于哲
                                    法  官 陳美利
以上正本證明與原本無異。
如不服本裁定，應於裁定送達後5 日內向本院提出抗告狀（須附
繕本）。
                                    書記官 王秀如
中    華    民    國   100    年    10    月    19    日